臺灣高等法院臺中分院刑事判決
110年度上訴字第1887號
上  訴  人  
即  被  告  林家鴻


                    
　　　　　　　　　　
選任辯護人  許富雄  律師（法扶律師）
上列上訴人因違反毒品危害防制條例案件，不服臺灣彰化地方法
院110年度訴字第412號中華民國110年8月25日第一審判決（起訴
案號：臺灣彰化地方檢察署109年度偵字第6332號），提起上訴
，本院判決如下：
    主  文
上訴駁回。
    犯罪事實
一、甲○○明知4-甲基甲基卡西酮（4-Methylmethcathinone、Mep
    hedrone、4-MMC）、甲基-N，N-二甲基卡西酮(Methyl-N,N-
    Dimethylcathinone)、硝甲西泮(Nimetazepam)為毒品危害
    防制條例第2條第2項第3款所列管之第三級毒品，未經許可
    ，不得非法販賣，竟先、後2次各別起意，各次分別基於意
    圖營利而販賣第三級毒品之犯意，於如附表編號1、2所示之
    民國108年10月20日、同年月28日所示通訊期間，以其所有
    之蘋果廠牌iPHONE 7行動電話1支（IMEI：0000-0000-0000-
    000，含其所有供連結上網之0000000000號門號卡1張，前開
    行動電話1支及門號卡1張均已扣案，以下合稱門號00000000
    00號行動電話）作為聯絡之工具，而與已成年之詹○○（綽號
    小新）聯繫後，各在如附表編號1、2所示之交易時間、地點
    ，分別以如附表編號1、2所示之價格，各販賣交付內含上開
    第三級毒品之毒品咖啡包（各次販賣之毒品咖啡包數量，如
    附表編號1、2所示）予詹○○各1次（共計2次），並分別向詹
    ○○收取如附表編號1、2所示之價金（均未扣案）。嗣為警循
    線於109年6月3日12時25分許，持臺灣彰化地方法院核發之
    搜索票及臺灣彰化地方檢察署檢察官之拘票，前至其位於彰
    化縣○○鎮○○路000號住處執行搜索及拘提而查獲，並起獲上
    開其所有門號0000000000號行動電話1支（含門號卡1張）等
    物扣案而查獲。
二、案經彰化縣警察局移送臺灣彰化地方檢察署檢察官偵查起訴
    。　　
    理  由
一、證據能力方面：
    按刑事訴訟法第159條之5規定：「（第1項）被告以外之人
    於審判外之陳述，雖不符前4條之規定，而經當事人於審判
    程序同意作為證據，法院審酌該言詞陳述或書面陳述作成時
    之情況，認為適當者，亦得為證據。（第2項）當事人、代
    理人或辯護人於法院調查證據時，知有第159條第1項不得為
    證據之情形，而未於言詞辯論終結前聲明異議者，視為有前
    項之同意」，其立法意旨在於傳聞證據未經當事人之反對詰
    問予以核實，原則上先予排除，惟若當事人已放棄詰問或未
    聲明異議，基於證據資料愈豐富，愈有助於真實發現之理念
    ，且強化言詞辯論原則，法院自可承認該傳聞證據例外擁有
    證據能力。經查，有關下述所引用未符合刑事訴訟法第159
    條之1至第159條之4所示之證據，業據檢察官、上訴人即被
    告甲○○（下稱被告）及其辯護人於本院明示同意作為證據（
    見本院卷第135頁），且經本院於審理時當庭直接提示而為
    合法之調查，檢察官、被告及其辯護人均未於言詞辯論終結
    前聲明異議（見本院卷第195至204頁），本院審酌前開證據
    作成或取得之狀況，並無非法或不當取證之情事，故認為適
    當而均得以作為證據，是前開證據依刑事訴訟法第159條之5
    之規定，均具有證據能力。
二、訊據被告對於上揭犯罪事實均坦承不諱（見本院卷第200至2
    02頁），且查：
(一)被告前開販賣第三級毒品2次之犯行，除據被告於本院坦認
    其情外，並經被告於警詢、偵訊及原審均自白在卷（見警卷
    第14頁、偵卷第27頁、原審卷第75、147至148頁），且有證
    人詹○○於警詢、偵訊時之證述（見偵卷第36頁反面、第59至
    60頁、第67至68頁）在卷可稽，並有臺灣彰化地方檢察署檢
    察官拘票、臺灣彰化地方法院搜索票、數位採證同意書影本
    （見警卷第4、23、37頁）、採證報告之對話內容擷圖（見
    偵卷第44至48頁、第49頁正、反面，上開通訊時間與實際有
    所誤差部分，參見上揭證人詹○○警詢筆錄）、監視器錄影畫
    面翻拍照片（見偵卷第96頁）在卷可憑，足認被告之前揭自
    白均與事實相符而為可信。
(二)而販賣毒品係違法行為，非可公然為之，且有其獨特之販售
    通路及管道，復無公定價格，容易增減分裝份量，而每次買
    賣之價量，可能隨時依雙方關係深淺、資力、需求量及對行
    情之認知、毒品純度、來源是否充裕、查緝鬆嚴、購買者被
    查獲時供述購買對象之可能風險評估等，而異其標準，非可
    一概而論。近年來政府為杜絕毒品之氾濫，對於查緝施用及
    販賣毒品之工作，無不嚴加執行，販賣毒品又係重罪，依一
    般經驗法則，販賣毒品者鋌而走險，苟非意在營利，所為何
    來，是販賣者從各種「價差」、「量差」或係「純度」謀取
    利潤方式，或有差異，然其所圖利益之非法販賣行為目的，
    則屬相同，並無二致。又衡諸毒品取得不易，量微價高，依
    一般社會通念以觀，凡為販賣之不法勾當者，倘非以牟利為
    其主要誘因及目的，應無甘冒被查緝法辦重刑之危險，平白
    無端義務為該買賣之工作，是其販入之價格必較售出之價格
    低廉，而有從中賺取買賣差價牟利之意圖及事實，應屬符合
    論理法則且不違背社會通常經驗之合理判斷。查被告如附表
    編號1、2所為均屬有償交易，且據被告於偵訊及原審審理時
    供認：伊係以每包新臺幣（下同）250元或300元購入上開毒
    品咖啡包，並以每包500元之價格販賣予詹○○等語（見偵卷
    第26、27頁、原審卷第148頁），足認被告為上揭販賣第三
    級毒品2次之犯行時，主觀上確均具有營利之意圖甚明。
(三)此外，復有被告供承為其所有、供本案聯繫販賣第三級毒品
    2次所用之門號0000000000號行動電話1支（含門號卡1張）
    扣案可佐（參見本院卷第136、199頁），本件事證明確，被
    告前開販賣第三級毒品2次之犯行均足可認定。
三、法律適用方面：　　
(一)被告行為後，毒品危害防制條例業經總統於109年1月15日以
    華總一義字第10900004091號令修正公布第2、4、9、11、15
    、17至20、21、23、24、27、28條、第32條之1、第33條之1
    、第34、36條條文，並增訂第35條之1，除第18、24條、第3
    3條之1條施行日期由行政院定之外，其餘自公布後6個月即1
    09年7月15日起生效施行。修正前毒品危害防制條例第4條第
    3項規定：「製造、運輸、販賣第三級毒品者，處7年以上有
    期徒刑，得併科新臺幣700萬元以下罰金。」，修正後毒品
    危害防制條例第4條第3項則規定：「製造、運輸、販賣第三
    級毒品者，處7年以上有期徒刑，得併科新臺幣1000萬元以
    下罰金。」；又修正前毒品危害防制條例第9條規定：「（
    第1項）成年人對未成年人犯前3條之罪者，依各該條項規定
    加重其刑至二分之一。（第2項）明知為懷胎婦女而對之犯
    前3條之罪者，亦同。」，修正後毒品危害防制條例第9條規
    定「：（第1項）成年人對未成年人販賣毒品或犯前3條之罪
    者，依各該條項規定加重其刑至二分之一。（第2項）明知
    為懷胎婦女而對之販賣毒品或犯前3條之罪者，亦同。（第3
    項）犯前5條之罪而混合二種以上之毒品者，適用其中最高
    級別毒品之法定刑，並加重其刑至二分之一。」；再修正前
    毒品危害防制條例第17條第2項規定：「犯第4條至第8條之
    罪於偵查及審判中均自白者，減輕其刑。」，修正後毒品危
    害防制條例第17條第2項則規定：「犯第4條至第8條之罪於
    偵查及歷次審判中均自白者，減輕其刑。」，經依刑法第2
    條第1項所定：「行為後法律有變更者，適用行為時之法律
    。但行為後之法律有利於行為人者，適用最有利於行為人之
    法律。」之規定而為新、舊法之比較後，因上開修正後之毒
    品危害防制條例相關規定並未較有利於被告，故被告本案所
    為販賣第三級毒品2次之行為，均應整體適用修正前毒品危
    害防制條例之規定。
(二)按4-甲基甲基卡西酮、甲基-N，N-二甲基卡西酮及硝甲西泮
    均係毒品危害防制條例第2條第2項第3款所定之第三級毒品
    ，未經許可，不得非法販賣。核被告如附表編號1、2所為，
    均係犯修正前毒品危害防制條例第4條第3項之販賣第三級毒
    品罪。又本案並未有證據足認被告如附表編號1、2所示販賣
    予詹○○之毒品咖啡包所含之第三級毒品之總純質淨重，已達
    於修正前毒品危害防制條例第11條第5項所定純質淨重20公
    克以上，自不生被告各次持有第三級毒品純質淨重20公克以
    上之低度行為，為其販賣之高度行為所吸收之問題，附此說
    明。
(三)被告先、後所犯販賣第三級毒品之2罪，犯意各別，行為時
    間互異，應予分論併罰。
(四)按修正前毒品危害防制條例第17條第2項關於「犯第4條至第
    8條之罪於偵查及審判中均自白者，減輕其刑。」之規定，
    旨在獎勵犯罪人之悛悔，同時使偵查或審判機關易於發現真
    實，以利毒品查緝，俾收防制毒品危害之效；故不論該被告
    之自白，係出於自動或被動、簡單或詳細、一次或多次，苟
    其於偵查及審判中均有自白，即應依法減輕其刑。又刑法上
    所稱之自白，係指行為人對其被訴之犯罪事實為任意性之供
    認而言（最高法院98年度台上字第6928號刑事判決意旨參照
    ）。查被告對於前開販賣第三級毒品之犯行，已分別於警詢
    、偵訊、原審及本院審理時自白在卷（見警卷第14頁、偵卷
    第27頁、原審卷第75、147至148頁、本院卷第200至202頁）
    ，爰均依修正前毒品危害防制條例第17條2項之規定各予減
    輕其刑【本案被告所為販賣第三級毒品2次之犯行，於法並
    無加重之事由，原判決於其理由欄三、(三)中就被告所為上
    開販賣第三級毒品之2罪，說明均應依修正前毒品危害防制
    條例第17條第2項之規定減輕其刑後，另贅載「並先加重再
    減輕之」等語部分，由本院逕予更正刪除】。
(五)被告上訴本院後，雖另具狀補充其上訴理由，請求本院查明
    伊所為如附表編號1、2所示販賣第三級毒品2次之犯行，是
    否合於毒品危害防制條例第17條第1項之規定。而按「犯第4
    條至第8條、第10條或第11條之罪，供出毒品來源，因而查
    獲其他正犯或共犯者，減輕或免除其刑。」，固為毒品危害
    防制條例第17條第1項（未修正）所明定，且被告曾於警詢
    、偵訊時供述其毒品來源為綽號「小華」之楊○樺等語（參
    見警卷第7頁、偵卷第26頁、本院卷第136頁）。惟經本院分
    別向偵查本案之臺灣彰化地方檢察署及彰化縣警察局函詢，
    並經臺灣彰化地方檢察署函洽承辦警方查明逕覆本院後，業
    據承辦偵查佐製作職務報告明確載稱本案並未因被告供出所
    販賣之毒品來源而查獲其他正犯或共犯等情，有臺灣彰化地
    方檢察署110年11月11日彰檢秀速109偵6332字第1109042802
    號函、彰化縣警察局110年11月30日彰警刑字第1100085116
    號函附之職務報告各1件（見本院卷第129頁、第161至163頁
    ）在卷可憑，且據被告於本院同為表明楊○樺並未因其供述
    而遭查獲等語（見本院卷第137頁），是被告如附表編號1、
    2所示販賣第三級毒品2次之犯行，自均無毒品危害防制條例
    第17條第1項規定之適用。被告此部分上訴內容，尚無可為
    其有利之認定，非有理由。
(六)被告上訴及其辯護人之辯護意旨固復略以：被告販賣第三級
    毒品予原已在施用此類毒品之詹○○2次，所販賣之數量非多
    ，金額亦均不高，交易對象僅為詹○○1人，情節均尚屬輕微
    ，被告於案發前未曾有與毒品有關之犯罪紀錄，自17歲起開
    始做裝潢、22歲後就自己出來接做代工，本案係因被告之配
    偶於106年12月間過世，徒留其單獨扶養年幼之小孩，被告
    在此壓力下才會誤入歧途，藉由毒品咖啡包等麻醉自己，因
    施用毒品工作不順利，造成財力窘困，進而在互通有無之情
    況下，犯下本案販賣第三級毒品2次之犯行，且被告犯後已
    坦承悔過，態度良好，並體會到親情之可貴，惕勵自己須遵
    守對家人之誓約，雖原判決業依修正前毒品危害防制條例第
    17條第2項之規定各予減輕其刑，然非謂即不得再予酌減其
    刑，被告本案經原審所處之刑，加上另因運輸第三級毒品及
    違反槍砲彈藥刀械管制條例等案件經判處待執行之刑，合計
    約近10年，請考量上開各情，對被告所犯販賣第三級毒品之
    2罪，均依刑法第59條之規定各予遞為酌減其刑等語。惟按
    「犯罪之情狀顯可憫恕，認科以最低度刑仍嫌過重者，得酌
    量減輕其刑。」，固為刑法第59條所明定，然刑法第59條之
    酌量減輕其刑，必於犯罪之情狀，在客觀上足以引起一般同
    情，認為即予宣告法定低度刑期，猶嫌過重者，始有其適用
    ，至於被告之素行、犯罪動機、手段、情節、犯後態度及生
    活狀況等情，均僅可作為法定刑內之科刑標準，不得據為酌
    量減輕之理由；又被告本案與另案經以數罪併罰所處之刑，
    倘於均經確定後並合於定應執行刑之要件，自得依法酌定應
    執行之刑，亦非屬得據以主張適用刑法第59條之事由。本院
    酌以毒品對於國民身體健康之危害非輕，為我國所嚴禁之物
    ，並就販賣毒品立法以重刑而為阻嚇，被告自述伊於案發前
    係先施用第三級毒品，並進而販賣第三級毒品，被告於自行
    施用毒品而深知其害後，竟復為本案販賣第三級毒品2次之
    行為，其所為流通第三級毒品之管道，對於社會治安之危害
    非輕，實難認有何犯罪之情狀顯可憫恕之情，且被告所為販
    賣第三級毒品2次之犯行，於在適用修正前毒品危害防制條
    例第17條第2項之規定各予減輕其刑後之法定範圍內予以量
    刑，並不存有刑法第59條所定情輕法重之情，故認被告此部
    分上訴及其辯護人之辯護意旨，均難憑採。
四、本院駁回上訴之說明：　　
　　原審認被告所為上開販賣第三級毒品2次犯行之事證均屬明
    確，乃審酌被告於行為時知悉第三級毒品具有成癮性，且戕
    害身心健康，竟販賣第三級毒品予他人，助長施用毒品惡習
    ，使他人身陷毒癮，極易造成財產犯罪增長，危害社會治安
    不輕，實屬不該，惟被告犯後坦承犯行，並衡酌被告犯罪之
    動機、目的、手段、販賣毒品之數量、所得利益、生活狀況
    及智識程度等一切情狀，於原判決之據上論斷欄，依判決格
    式簡化原則，僅引用刑事訴訟法第299條第1項前段之程序法
    條文，就被告所為販賣第三級毒品之2罪，分別判處如附表
    編號1、2「原判決主文」欄所示之刑，並定其應執行刑為有
    期徒刑4年，且就沒收部分說明：扣案之門號0000000000號
    行動電話1支（含門號卡1張），係供被告犯本案販賣第三級
    毒品2次犯行所用之物，業據被告於原審審理時供明（見原
    審卷第144頁），並有上揭對話擷圖在卷可證，應依毒品危
    害防制條例第19條第1項之規定（未修正）予以宣告沒收之
    。至扣案之第三級毒品咖啡包29包（註：有卷附衛生福利部
    草屯療養院鑑驗書在卷可參，見警卷第34頁、偵卷第88頁正
    、反面），均係供被告自己施用剩餘之物，此據被告於原審
    審理時供述在卷（見原審卷第145頁），衡酌本案查扣該等
    毒品咖啡包之時間，距離被告如附表編號1、2所示販賣日期
    已約近8個月之久，堪認與本案無關，爰不於本案宣告沒收
    ，且其餘之扣案物品亦據被告於原審堅稱與本案不具關聯性
    （見原審卷第144、145頁），復無證據可認與本案有關，故
    均不予宣告沒收等情，核原判決經本院更正無礙其判決本旨
    後之認事、用法並無不當，本院兼為衡酌被告上訴請求作為
    量刑事由之內容，認原判決所為對其各罪之科刑及所定之應
    執行刑亦均無不當。被告上訴意旨其中主張伊所為如附表編
    號1、2所示販賣第三級毒品2次之行為，應有毒品危害防制
    條例第17條第1項規定之適用部分，依本判決上揭理由欄三
    、(五)所示之事證及說明，非有理由；又被告上訴以上開理
    由欄三、(六)所示之說詞，請求依刑法第59條之規定酌減其
    刑等語部分，依本判決前揭理由欄三、(六)所示之論述，亦
    為無理由；再被告復以同上請求適用刑法第59條規定之內容
    ，爭執原判決量刑過重而提起上訴之部分，因按刑之量定，
    係實體法上賦予法院得依職權自由裁量之事項，苟已以行為
    人之責任為基礎，並斟酌刑法第57條各款所列情狀，在法定
    刑度內酌量科刑，而無明顯失出失入之情形，即不得任意指
    摘為違法，原判決就被告所為前開販賣第三級毒品2次之犯
    行，已依法予以審酌而為科刑及定其應執行之刑，客觀上並
    未逾越法定範圍，亦未有違比例或公平原則，且被告前開請
    求再予從輕量刑之內容，或已為原判決量刑時所斟酌、或不
    足以影響於原判決之科刑或定應執行刑之本旨，被告此部分
    上訴俱未依法指摘或表明第一審判決有何量刑上之足以影響
    判決本旨之不當或違法，仍為無理由。基上所述，被告前開
    上訴均為無理由，應予駁回。
據上論斷，應依刑事訴訟法第368條，判決如主文。
本案經檢察官黃建銘提起公訴，檢察官乙○○到庭執行職務。
中　　華　　民　　國　　111 　年　　1 　　月　　20　　日
                  刑事第十二庭  審判長法　官  張國忠
                                      法　官  高文崇
                                      法　官  李雅俐
以上正本證明與原本無異。
如不服本判決應於收受送達後二十日內向本院提出上訴書狀，其
未敘述上訴之理由者，並得於提起上訴後二十日內向本院補提理
由書（均須按他造當事人之人數附繕本）「切勿逕送上級法院」
。因疫情而遲誤不變期間，得向法院聲請回復原狀。
                                      書記官  詹于君    

中　　華　　民　　國　　111 　年　　1 　　月　　20　　日
附錄論罪科刑法條：
修正前毒品危害防制條例第4條第3項：
製造、運輸、販賣第三級毒品者，處7年以上有期徒刑，得併科
新臺幣700萬元以下罰金。

附  表：
編號 販賣 對象 販賣方式 原判決主文 1 詹○○ 甲○○於108年10月20日12時57分許起至15時56分許止（原判決就上開通訊時間記載未完整部分，由本院逕予補充），以其所有扣案門號0000000000號行動電話使用Face time通訊軟體與詹○○聯繫毒品交易事宜後，於同日15時56分後不久某時，在彰化縣○○鎮○○駕訓班附近之住家，以1500元之價格，販賣交付內含如犯罪事實欄一所示第三級毒品成分之毒品咖啡包3小包予詹○○，並當場向詹○○收取價金1500元（未扣案）。 甲○○販賣第三級毒品，處有期徒刑參年捌月。扣案之蘋果牌Iphone 7行動電話壹支（IMEI：0000-0000-0000-000、含門號0000000000號SIM卡壹張）沒收；未扣案之販賣毒品所得新臺幣壹仟伍佰元沒收，於全部或一部不能沒收或不宜執行沒收時，追徵其價額。 2 詹○○ 甲○○於108年10月28日11時29分許起至11時37分許止（原判決就上開通訊時間記載未完整部分，由本院逕予補充），以其所有扣案門號0000000000號行動電話使用Facetime通訊軟體與詹○○聯繫毒品交易事宜後，於上開最後通訊後之同日某時，在詹○○位於彰化縣○○市○○路0段00巷0號00樓之住處馬路旁，以2500元之價格，販賣交付內含如犯罪事實欄一所示第三級毒品成分之毒品咖啡包5小包予詹○○，並當場向詹○○收取價金2500元（未扣案）。 甲○○販賣第三級毒品，處有期徒刑參年玖月。扣案之蘋果牌Iphone 7行動電話壹支（IMEI：0000-0000-0000-000、含門號0000000000號SIM卡壹張）沒收；未扣案之販賣毒品所得新臺幣貳仟伍佰元沒收，於全部或一部不能沒收或不宜執行沒收時，追徵其價額。